【裁判字號】    90,自,340
【裁判日期】    901019
【裁判案由】    侵占
【裁判全文】
臺灣板橋地方法院刑事判決                            九十年度自字第三四○號
    自  訴  人  丙○○
    被      告  甲○○
右列被告因侵占案件，經自訴人提起自訴，本院判決如左：
    主  文
甲○○無罪。
    理  由
一、自訴意旨略以：被告甲○○於民國九十年七月四日至自訴人乙○○○○，承租賃
    車號Ｌ三－二二○號營業用小客車營業使用，約定每日租金為新臺幣（下同）六
    百七十元，以每五日為一期由被告自行前往自訴人公司繳交，並簽有書面契約為
    據。詎被告僅繳交計算至九十年七月二十日止之租金，其餘部分即拖欠未履行，
    且經自訴人派員多次查詢、並寄發存證信函，均無著落。直到九十年九月二日自
    訴人公司之經理尋見該車始得索回。是被告顯已基於為自己不法所有之意圖，於
    上開期間侵占該車為己有，應係犯刑法之侵占罪嫌云云。
二、按犯罪事實應依證據認定之，無證據不得推定其犯罪事實，刑事訴訟法第一百五
    十四條定有明文；又認定不利於被告之事實，須依積極證據，苟積極證據不足為
    不利於被告事實之認定時，即應為有利於被告之認定，更不必有何有利之證據，
    最高法院三十年上字第八一六號判例著有明文可資參照。
三、本件自訴人認被告涉有侵占罪嫌，無非係以卷附租賃契約書、行車執照、郵局存
    證信函等為其主要論據。惟訊據被告甲○○堅決否認有侵占犯行，辯稱：伊係因
    一時周轉不濟，欠繳租金，但如今都已清償，伊並無據該車輛為己有之意思，伊
    因執業之故，經常宿於車上，故並未收到自訴人所寄發之存證信函，嗣經自訴人
    公司經理要求伊將車開回公司，伊立即自行開回處理，並無侵占等語。經查：自
    訴人於九十年七月四日起，將上開營業用小客車租予被告，約定每日租金六百七
    十元，被告則自八十九年七月二十一日起未再繳租，固有租賃契約書、郵局存證
    信函等在卷可稽，並與被告所辯相符；惟上開租賃契約，並未附有終期之記載，
    為一不定期限之動產租賃契約；又被告積欠租金雖屬事實，然自訴人僅寄發存證
    信函催繳，而未有任何終止租約之意思表示，且該紙催繳租金之存證信函，亦未
    使被告收受得知。故被告與自訴人間租賃契約仍有效存續，直至九十年九月二日
    自訴人公司之經理於尋見被告，向被告表示終止租約並請其將車開回車行，始生
    終止租賃契約之效力。則該期間內租賃契約既有效存續，被告自得本於租賃契約
    占有使用租賃物，除非被告另有易持有為所有之不法意圖，否則若僅單純為租金
    繳納遲延，僅是民事債務不履行之問題，仍難以其欠繳租金之事實逕繩以刑法侵
    占罪。又查：被告於受到自訴人公司之經理通知後，即自行將車開至自訴人公司
    歸還，並於九十年十月九日繳清所欠租金，並立有和解書一紙在卷為據，足徵被
    告係因一時周轉不便而欠繳租金，難認其有何為自己不法所有之意圖。是被告既
    未自居於所有人地位之意思占有上開車輛，而係於租賃契約合法存續當中，本於
    承租人地位占有使用該車輛，雖租金部分確有遲延繳交之情形，然與刑法侵占罪
    洵屬有間。此外，復查無其他積極確切之證據足資認定被告侵占之犯行，自訴人
    自訴被告所犯罪嫌要屬不能證明，依首開說明，自應為被告無罪之諭知。
據上論斷，應依刑事訴訟法第三百四十三條、第三百零一條第一項，判決如主文。
中      華      民      國    九十      年      十      月     十九     日
                                臺灣板橋地方法院刑事第六庭
                                          法  官    林漢強
右正本證明與原本無異。
如不服本判決，應於判決送達後十日內向本院提出上訴狀 (應附繕本)。
                                          書記官    黃大千
中      華      民      國    九十      年      十      月     十九     日


司法院資訊處製作；財團法人民間司法改革基金會備份。
